【裁判字號】    97,上更(二),555
【裁判日期】    980122
【裁判案由】    毒品危害防制條例
【裁判全文】
臺灣高等法院刑事判決             97年度上更(二)字第555號
上  訴  人
即  被  告  乙○○
                    現於臺灣臺北看守所羈押
選任辯護人  胡峰賓律師
上  訴  人
即  被  告  甲○○
                    現於臺灣台北看守所羈押
選任辯護人  吳文升律師
上列上訴人因毒品危害防制條例案件，不服臺灣板橋地方法院96
年度訴字第1806號，中華民國96年8月9日第一審判決（起訴案號
：臺灣板橋地方法院檢察署96年度偵字第7869號），提起上訴，
判決後，經最高法院第二次發回更審，本院判決如下：
    主  文
原判決撤銷。
乙○○、甲○○共同販賣第一級毒品，未遂，甲○○累犯，各處
有期徒刑捌年陸月。扣案第一級毒品海洛因（合計淨重柒點貳壹
公克）沒收銷燬之；包裝袋參只、行動電話壹支（含0000000000
號SIM卡壹枚）均沒收。
    事  實
一、甲○○曾因施用第二級毒品罪，經臺灣板橋地方法院於民國
    （下同）於91年1月31日以91年度易字第68號判處有期徒刑3
    月確定。復因犯轉讓第二級毒品罪、持有第一級毒品罪，經
    同一法院於91年3月11日以91年訴字第66號，分別判處有期
    徒刑8月、7月，並定應執行刑為有期徒刑1年。以上各罪，
    經同法院裁定應執行有期徒刑1年2月，於92年5月21日假釋
    出監，至同年8月2日縮刑期滿執行完畢。又因施用第二級毒
    品罪，經同法院分別於94年11月3日以94年度簡字第4771號
    判處有期徒刑4月，95年9月29日以95年度簡字第5199號，判
    處有期徒刑6月，先後於95年3月20日、11月28日易科罰金執
    行完畢。
二、甲○○仍不知悔改，與乙○○均明知海洛因係屬毒品危害防
    制條例所定之第一級毒品，不得非法持有及販賣，竟共同意
    圖營利，基於販賣第一級毒品海洛因之犯意聯絡，於96年4
    月2日15時17分許，因有丙○○（所涉犯施用第一級毒品海
    洛因部分另由檢察官偵辦）以其所使用之0000000000號行動
    電話撥打甲○○所有，由其使用之0000000000號行動電話，
    由乙○○接聽聯絡後，約定以線上遊戲虛擬金幣（以下簡稱
    虛擬金幣）30萬元之代價，向乙○○、甲○○購買相當於市
    價新台幣（下同）1500元之第一級毒品海洛因1小包。旋推
    由乙○○前往臺北縣中和市○○路、中和路口某處，交付未
    含海洛因之糖粉混合物一小包予丙○○。當日16時許，丙○○返回臺北縣永和市○○路25巷10號3樓住處注射後，旋發
    現乙○○、甲○○所交付之該包粉末，含有異味 (無證據證
    明係海洛因)，遂於當日16時4分許、16時6分許、17時18分
    許，再以其所使用之0000000000號行動電話，撥打甲○○之
    0000000000號行動電話，先由甲○○接聽，丙○○遂於電話
    中與甲○○及在一旁之乙○○商討，協議甲○○、乙○○再
    交付海洛因，用以補給雙方於當日15時17分許所應給付之海
    洛因數量，並約定確切交貨地點後，甲○○、乙○○遂承前
    販賣第一級毒品之接續犯意，於當日約18時8分許，由乙○○攜帶第一級毒品海洛因3小包（淨重7.21公克）前往臺北
    縣中和市○○路175號「鬍鬚張滷肉飯」與丙○○見面，於
    尚未完成交付前，即為監聽電話通訊之警方於當日18時30分
    許，在臺北縣中和市○○路175號「鬍鬚張滷肉飯」當場查
    獲，致未得逞，並在乙○○身上扣得第一級毒品海洛因3小
    包（淨重7.21公克），及與本案無關之8萬元現金；再於當
    日19時30分（起訴書誤載為17時30分）許，持法院核發之搜
    索票前往乙○○、甲○○臺北縣中和市○○街9號18樓之6住
    處搜索，扣得甲○○所有，供犯罪用之行動電話1支（含
    0000000000號SIM卡1枚）。
三、案經臺北縣政府警察局移送臺灣板橋地方法院檢察署檢察官
    偵查起訴。
    理    由
壹、證據能力部分：
一、原審審理時，被告二人均主張證人丙○○之警、偵訊證述，
    被告甲○○另主張共同被告乙○○於警、偵訊證述，均屬審
    判外陳述，無證據能力（見原審卷第60、61頁）。經查：
  (一)被告以外之人於審判外之言詞或書面陳述，除法律有規定者
    外，不得作為證據，刑事訴訟法第159條第1項定有明文。被
    告二人既主張：丙○○警詢證述，被告甲○○主張乙○○之
    警詢證述，為被告以外之人於審判外之陳述，無證據能力，
    且上開陳述，並無何特別可信之情況，亦非證明被告犯罪事
    實存否所必要，故無證據能力。
  (二)按刑事被告之詰問權，係指訴訟上被告有在審判庭盤詰證人
    之權利；偵查中檢察官訊問證人，旨在蒐集被告犯罪證據，
    以確認被告嫌疑之有無及內容，與審判中透過當事人之攻防
    ，經由詰問程序調查證人以認定事實之性質及目的有別。偵
    查中辯護人僅有在場權及陳述意見權，此觀刑事訴訟法第
    245條第2 項前段之規定甚明，檢察官訊問證人並無必須傳
    喚被告使其得以在場之規定，同法第248條第1 項前段雖規
    定「如被告在場者，被告得親自詰問」，亦僅賦予該在場被
    告於檢察官訊問證人時得親自詰問證人之機會而已，被告如
    不在場，殊難期有親自詰問之可能。此項未經被告詰問之被
    告以外之人於偵查中向檢察官所為之陳述，依刑事訴訟法第
    159條第1項、第159條之1 第2 項之規定，除顯有不可信之
    例外情況外，原則上為「法律規定得為證據」之傳聞例外，
    依其文義解釋及立法理由之說明，並無限縮於檢察官在偵查
    中訊問證人之程序，應已給予被告或其辯護人對該證人行使
    反對詰問權者，始有證據能力之可言。為保障被告之反對詰
    問權，並與現行法對傳聞例外所建構之證據容許範圍求其平
    衡，證人在偵查中雖未經被告之詰問，倘被告於審判中已經
    對該證人當庭及先前之陳述進行詰問，即已賦予被告對該證
    人詰問之機會，則該證人於偵查中之陳述即屬完足調查之證
    據，而得作為判斷之依據。最高法院著有97年度台上字第
    405號判決可參。本件證人丙○○、對被告甲○○而言，為
    證人之被告乙○○，於偵查中向檢察官所為之陳述，業經檢
    察官依法告知具結之義務暨偽證之處罰而具結作證，證人丙○○尚經被告二人對之為詰問（見偵查卷第69頁以下），均
    核無違法取證或證明力顯然過低之情形，且查無顯不可信之
    情況，證人丙○○、乙○○並於原審審理時經傳喚到庭行交
    互詰問程序，二人於偵查中經具結之證述，依刑事訴訟法第
    159條之1第2項之規定、上開最高法院判決意旨所示，自有
    證據能力。
二、被告辯護人於本院審理時主張：本件通訊監察未見監聽許可
    ，且通訊監察結束後，未依法通知受監察人甲○○，監聽程
    序違法云云。經查：
  (一)本件由台北縣政府警察局刑事警察大隊對被告甲○○實施通
    訊監察之期間為96年3月16日上午10時起至同年4月13日上午
    10時止，有臺灣板橋地方法院檢察署96年3月15日96板檢榮
    日聲監（續）字第000364號通訊監察書附卷可稽（見本院卷
    第49頁），並經本院調閱上開監聽卷宗核閱屬實，足認其監
    聽程序合法。再按「執行機關於監察通訊結束時，應即請通
    訊監察書核發人許可後，通知受監察人。但有妨害監察目的
    之虞或不能通知者，經通訊監察書核發人許可後，不在此限
    。前項但書不通知之原因消滅後，應即補行通知」，通訊保
    障及監察法第15條定有明文。依上開條文意旨觀之，執行機
    關之通知義務既設有嗣後得補行通知之規定，足見通知義務
    並非通訊監察之法定要件，已依法定程序合法成立之通訊監
    察，自不因事後執行機關未通知受監察人而使其適法性受到
    任何影響，其依合法成立之通訊監察所做成之監聽譯文，自
    仍有證據能力。
  (二)查0000000000之登記名義人為GROCEROVE WCNGCHAI（護照號
    碼00000000GR），有被告等涉嫌毒品危害防制條例案通訊監
    察電話號碼一覽表在卷可稽。證人蔡宗和於本院審理時證稱
    ：我們知道0000000000之電話使用人為甲○○，但我們於監
    察結束時依之前規定，係通知登記名義人，未通知被告甲○○。嗣依據司法院秘書長於97年5月間給法務部之函文後，
    我們始改通知受監察人。並提出司法院秘書長97年5月26日
    秘台廳刑一字第0970006747號函、台北縣政府警察局97年6
    月23日北縣刑警大字字第0970082804號函，其內載明：一、
    依據臺灣臺北地方法院檢察署97年6月18日第67次「緝毒執
    行會報」，主席指裁示事項辦理。二、通訊保障及監察法第
    5條第1項及第6條第1項規定，監察通訊書之核發及先予執行
    通訊監察之對象，均係被告或犯罪嫌疑人，只是通訊監察之
    種類及電話號碼應予載明，故有關監察結束後通知之相關規
    定，亦均為通知受監察人，而非通知電話碼之登記名義人等
    情，有上開函文附卷可稽，足見執行監聽機關非惡意不通知
    受監察人，縱認監聽結束後，執行機關未依法通知受監察人
    ，致已執行之監聽程序不合法，惟上開監聽內容與販賣毒品
    有關，基於查緝毒品、遏止毒品氾濫之目的，基於衡平原則
    ，亦應認上開監聽程序取得之監聽譯文有證據能力（最高法
    院發回意旨前段）。
三、末按被告以外之人於審判外之言詞或書面陳述，除法律有規
    定者外，不得作為證據；又被告以外之人於審判外之陳述，
    雖不符合同法第159條之1至第159條之4之規定，但經當事人
    於審判程序同意作為證據，法院審酌該言詞陳述或書面陳述
    作成時之情況，認為適當者，亦得為證據。當事人、代理人
    或辯護人於法院調查證據時，知有第159條第1項不得為證據
    之情形，而未於言詞辯論終結前聲明異議者，視為有前項之
    同意，刑事訴訟法第159條第1項及第159條之5分別定有明文
    。查本判決下列所引用之各該被告以外之人於審判外之陳述
    （包含書面陳述），除上開有爭執部分業經本院審酌如前外
    ，其餘雖屬傳聞證據，惟當事人於原審及本院審理中均表示
    同意作為證據方法而不予爭執，且迄至言詞辯論終結前亦未
    再聲明異議，本院審酌上開證據資料製作時之情況，尚無違
    法不當及證明力明顯過低之瑕疵，亦認為以之作為證據應屬
    適當，故揆諸前開規定，爰逕依刑事訴訟法第159條之5規定
    ，認前揭證據資料均有證據能力，先予敘明。至扣案物品為
    警合法搜索扣押所得之物，自有證據能力。
貳、實體方面
一、訊據上訴人即被告乙○○、甲○○二人均矢口否認有何販賣
    毒品犯行，二人在原審均辯稱：伊等並未販賣海洛因給丙○○；是丙○○向乙○○借錢時，周說不要，後來丙○○又打
    電話給甲○○說要用矽谷的遊戲幣30萬要換台幣1000元，為
    警查獲當日下午，乙○○到福祥路九號18樓之6住處樓下拿
    1000元給丙○○，丙○○走後又打電話給甲○○要求再借
    1000元，甲○○後來有答應他，三人就約在鬍鬚張那裡吃飯
    ；至被警查獲之海洛因，是裝在乙○○的妹妹周君黛交給乙○○的手機吊飾袋內，伊等並不知情云云。本院上訴審時，
    被告乙○○辯稱：因為丙○○正在難過，所以我給他壹小包
    ，這是我請他吃的，我沒有收他的錢；虛擬金幣是他給甲○○，我拿現金給丙○○云云。被告甲○○辯稱：我跟丙○○
    只是純粹的金幣買賣，請乙○○拿現金給他，沒有買賣毒品
    的事情云云。本院前審審理時，被告乙○○再辯稱：扣案海
    洛因係案外人歐俊良所有、證人丙○○歷次所證不一、監聽
    內容不明，均不足為被告不利之證據。被告甲○○辯稱：證
    人丙○○所證前後不一，監聽譯文內伊與丙○○之對話所指
    1張、2張係指現金1千元、2千元，為金幣交易，非指毒品，
    且上開對話內容非如乙○○與丙○○間之對話有論及買賣海
    洛因之細節，自難以上開伊與丙○○間不明確之通話內容證
    明被告涉有販賣毒品犯行。且本件持有、交付毒品、收受金
    錢之人均為被告乙○○，可能係丙○○誤認被告二人為男女
    朋友，始主觀上認為係向被告二人買受毒品，自難以證人錯
    誤之認知，認被告有販賣毒品犯行云云。
二、惟查：
  (一)證人丙○○之證述：
  1.證人丙○○在檢察官偵查中結證稱：我用我之行動電話0000
    000000號撥打甲○○所用之行動電話0000000000號，是在96
    年4月2日下午3點多，乙○○接的，乙○○問我要幹嘛，我
    說我拿虛擬金幣30萬跟他買新臺幣1500元的海洛因，我大概
    是在96年4月2日下午3時40分許，到達臺北縣中和市○○路
    與中和路交叉口，我就用我的0000000000號電話撥打甲○○
    的0000000000號電話，當時是乙○○接的，我先跟他討論網
    路遊戲後，並告訴他我到現場了，後來他拿一包白色的海洛
    因給我，當時是下午3點40分，我拿到海洛因；乙○○拿到
    大潤發旁邊之中和市○○路與中和路交叉口給我；因為我當
    場發現乙○○帶來給我的第一級毒品只有價值1000元，所以
    我於96年4月2日下午4時4分許撥打甲○○所有之0000000000
    號電話，當時是甲○○接的電話，因當時乙○○在旁邊，乙○○說要補短少的海洛因給我，所以我才打電話給甲○○確
    認，甲○○在電話中說要補差額給我；是補1500元的海洛因
    給我；「弟弟」代表安非他命、「妹妹」代表海洛因；我昨
    天下午買的海洛因聞起來有藥味，所以我沒有施打就把它丟
    掉等語。經檢察官請證人與被告二人當庭對質，被告乙○○
    質問丙○○，伊是否確有拿東西給他；被告甲○○質問丙○○，伊究係拿錢還是毒品給他，證人丙○○堅稱：是乙○○
    （筆錄誤載為吳君偉）拿一包海洛因給我。被告乙○○又辯
    稱：伊拿給證人的是糖；證人丙○○仍堅稱，上開證詞屬實
    ，沒有說謊等語（見偵查卷第69- 71頁）。
  2.證人丙○○在原審審理中證稱：96年4月2日我有跟甲○○談
    到線上遊戲金幣之事，我有金幣30萬，要賣給她1500元；約
    定她要拿1500元給我，後來她沒有下來，是乙○○下來，他
    就拿一包給我，我以為是海洛因，他就說抵1500元，結果我
    拿回去施用，發現是葡萄糖，我就把它丟棄，我不知道是否
    是甲○○叫乙○○拿給我。之後我打電話給甲○○，跟她約
    當天下午見面，我要問她為什麼拿葡萄糖給我，還有也順便
    問她男友的事情（按即林書正移監之事）；我有把我線上遊
    戲的帳號、密碼都告訴甲○○。我在警詢中說是以虛擬金幣
    向被告購買1500元的海洛因，而今日到庭作證說，是以虛擬
    金幣向被告換取現金1500元，是因那時候我在電話中是跟甲○○講，我要跟他拿1500元的海洛因，可能講太快，甲○○
    沒有聽清楚，她可能聽成我要向她拿1500元新臺幣，結果乙○○下來就拿了一包東西給我，我是回去試了以後才知道那
    是葡萄糖，所以我才又打電話跟他們聯絡，約下午叫他們補
    給我，去「鬍鬚張滷肉飯」是乙○○跟我說的。偵查卷15-1
    8頁之警詢筆錄及監聽譯文是我與被告間的對話，為何從頭
    到尾都是在講一張、二張的事，都沒有講到葡萄糖之事，我
    不知道；我是拿虛擬金幣30萬元給他，要跟他拿1500元的海
    洛因，我直接把我的帳號與密碼告訴他，這樣他們就可以去
    拿的到虛擬金幣及寶物；1500元海洛因數量多少雖然沒有約
    定，但因為比平常給我的量少，我才會再打電話問他；我沒
    有秤，是用目測；因被告乙○○拿東西給我時，東西是包起
    來的，我沒有打開看，回去之後看才知道量少，所以我才打
    電話給甲○○；被告他們拿東西給我的時候，都沒有跟我講
    ，是葡萄糖，還是海洛因，是我拿回去之後才知道那是葡萄
    糖；我是要向他們買海洛因。偵查卷第17頁通訊監聽譯文之
    對話是我與甲○○的對話；其內「弟弟」是指安非他命，「
    妹妹」是指海洛因；1張是指1000元；偵查卷第18頁之監聽
    譯文，裡面A、B、C三個人，就是指我、乙○○及甲○○三
    人的對話；這段對話是要用金幣去換海洛因等語（見原審卷
    第101頁至第107頁）。除改稱乙○○給的是葡萄糖外，其餘
    與被告甲○○約定以虛擬金幣30萬元換取1500元之海洛因，
    由乙○○交付，嗣發現數量不足，約定再行補足，而為警查
    獲等情，均與偵查中所證相同。
  3.證人丙○○於本院前審證稱：乙○○本來要拿錢給我，我要
    他拿東西（海洛因）給我，後來他給我的東西，我用的時候
    感覺沒有海洛因的效果，我就約他見面，然後警察就來了，
    我們沒有在交易，只是在聊天而已（更一卷第148頁）。於
    本審證稱：乙○○第一次交付是一包白色枌狀物，我有施用
    ，施用後沒什麼反應，所以我就把它丟掉，我有打電話給乙○○，後來還與甲○○約出來吃飯，也順便講乙○○交給我
    假東西的事情。我先是用針筒注射後覺得怪怪的，才拿起來
    舔，感覺是甜甜的，所以認為是葡萄糖。那段時間除向被告
    買藥外，另外有向其他人買過。第二次去鬍鬚張是要去拿補
    給的毒品等語(本審卷第80頁、81頁)。
  4.又證人丙○○為警查獲時所採尿液，呈鴉片類陽性反應，有
    台灣檢驗科技股份有限公司尿液檢驗報告乙紙可佐（偵卷第
    98頁)，附此敘明。
 (二)依臺北縣政府警察局刑事警察大隊監聽譯文表顯示，被告甲○○使用之0000000000號電話與證人丙○○使用之0000000000號
   電話，於96年4月2日有如下對話：
  1.時間：15時17分32秒（丙○○與乙○○對話）
      辜：... 你在哪邊？方不方便？
      周：嗯？
      辜：可不可以啊？弟弟、妹妹啦！弟弟... 。
      周：怎樣？
      辜：一張好不好？
      周：你問他啊。
      辜：不要這樣子啦，到哪邊？
      周：好啦好啦，來啦。... （以下略）
      辜：到哪邊找你？
      周：你知道嘛，廢話。
      辜：到了再打給你是不是？去那邊再講好了啦。
      周：嗯。
      辜：到了再打給你。
  2.時間：15時40分33秒（丙○○與乙○○對話）
      辜：喂，我到啦。
      周：你騙我喔？
      辜：啊？
      周：密碼幾號？矽谷密碼。
      辜：我裡面還有點數喔，有沒有進去？
      周：有，還有兩百多點。
      辜：三百點吧。
      周：兩百點而已啊。
      辜：還有勳章，勳章賣一賣差不多啊？
      周：啊？
      辜：我勳章很多耶，各館的勳章很多耶。
      周：什麼勳章？
      辜：各館的勳章。
      周：全部賣一賣喔？
      辜：全部把它賣掉，我不想用了啊。... （以下略）
      辜：你趕快下來，我到了啊。
      周：好好，我去了啦。
  3.時間：16時04分22秒（丙○○與乙○○、甲○○對話）
      辜：大姐，我不是說那個金幣全部給你對不對，你要拿兩
          張給我，怎麼只拿一張給我而已？
      吳：是嗎？
      辜：對啊，只拿一張給我而已。
      吳：那我不知道耶，哈哈，我不曉得。
      辜：不是要拿兩張給我，怎麼只拿一張給我。
      吳：好啦好啦。
      周：你說要拿兩張給他喔。
      吳：對啊，他說要兩張啊。
      周：可是他錢又不夠。
      吳：他不是要給你1000塊?
      周：他錢不夠1000啊，他不是說那些金幣要賣你1200?
      吳：金幣，哪有，1000塊啊。可是他之前有欠我金幣啊，給他
          1500好了啦。
      周：你之前有欠他金幣喔？
      辜：才5萬而已啊。
      吳：那個金幣亡不到30萬好不好。
      辜：我那些東西沒有賣到30萬?
      吳：對，沒有。
      辜：包括其他那些沒有？
      吳：好啦好啦，沒有啦，我下次再補他啦。
      周：欠他1.5就對了。
  4.時間：16時06分54秒（丙○○與甲○○對話）
      辜：大姐，還是說我在這邊等你拿下來，還是等你們吃飯
          的時候拿給我？
      吳：好，吃飽再拿給你啦。
      辜：好，那我再打給你好不好。
      吳：好好。
  5.時間：17時18分43秒（丙○○與乙○○對話）
      周：我已經給你方便了喔，小康。
      辜：我知道。
      周：給你方便，還這樣一直加一直加...
      辜：我現在跟你講，我現在給你18的話對不對，你剛剛給
          我東西對不對，你就把剛剛東西扣掉補到... 給我。
      周：不行啦，這樣不行啦。
      辜：這樣不行？
      周：你剛剛說的不行。
      辜：所以就是我拿一給你，你拿15給我。
      周：沒錯，就這樣，我剛跟你講好了，我下次再補給你。
      辜：那我現在過去還是怎樣？我到再打給你？
      周：到吃飯那裡。
      辜：吃飯那裡？
      周：建八路，有鬍鬚的那裡。（以下略）
  6.時間：18時08分44秒（丙○○與甲○○對話）
      吳：喂，在建一路上啦。
      辜：在建一路上是不是，在建一路那裡？
      吳：這裡是幾號啊。
      （某店員：這裡是175號）
      吳：175啦。
      辜：好好。
  (三)扣案之白粉3包（塊狀1包、粉狀2包），經送法務部調查局
    鑑定結果，合計淨重7.21公克（空包裝總重0. 75公克），
    純度19.75%，純質淨重1.42公克，有該局96年4月21日調科
    壹字第09623035400號鑑定書附於偵查卷可參（見偵查卷第
    88頁）。
三、依上開監聽譯文可知：1.證人丙○○打被告甲○○之電話，
    表示要購買毒品，由乙○○接聽後，約定交易地點。至交易
    地點後，2.證人丙○○在約定之交易地點再撥打被告甲○○
    之電話，由被告乙○○接聽，乙○○表示丙○○約定給付之
    虛擬金幣數額不夠，但證人丙○○表示連同帳戶內之虛擬勳
    章全部變賣即可，並要求被告乙○○儘快到達交易地點。待
    丙○○取得毒品後，認數量不足；3.再撥打被告甲○○之行
    動電話，向甲○○表示，全部之金幣應換得「二張」毒品，
    但乙○○只給付「一張」，甲○○在電話中詢問在場之乙○○為何如此，乙○○則表示因虛擬金幣之數量不夠，要買「
    二張」毒品，須再另行給付現金，但丙○○錢不夠，甲○○
    則向乙○○表示，那就給丙○○1500元之毒品。4.丙○○再
    打甲○○之行動電話，約定交易之時間後。5.於同日17時18
    分許，乙○○以甲○○之行動電話向證人丙○○表示，已約
    定以金幣換取1500元之海洛因，不要不知足一再要求再多給
    ，嗣約在中和市○○路的鬍鬚張。6.確認約地點為建一路17
    5號等情。
四、核上開監察譯文與證人丙○○於偵審中所證，以虛擬金幣向
    被告甲○○購買1500元之海洛因，由乙○○交付後，因數量
    不足，再打電話與甲○○交涉，嗣由被告二人攜海洛因至中
    和市○○路的鬍鬚張預備交付予丙○○等情大致相符，益證
    證人丙○○之證述可信。又被告乙○○第一次交付之粉末一
    包，被告乙○○於偵查中辯稱：給予丙○○的是葡萄糖；於
    原審辯稱：伊是拿新台幣1千元給丙○○；於本審辯稱係交
    付糖粉加安眠藥，證人丙○○感覺甜甜的，所以認為是葡萄
    糖等語，前後供詞不一，固值懷疑。惟證人丙○○於原審證
    稱：乙○○所交付的是葡萄糖，於本院前審亦證稱：我用的
    時候感覺沒有海洛因的效果；於本審證稱：施用後沒有什麼
    反應，所以我就把它丟掉等語，已如上述，且無所交付之粉
    末扣案，可供檢驗。雖證人丙○○為警查獲時所採尿液呈嗎
    啡陽性反應，惟其於本院供稱當時另有向其他第三人購買海
    洛因施用，是不能據此推認乙○○第一次交付之粉末即是海
    洛因，基於罪疑唯輕法則，應為有利於被告之認定，認乙○○第一次所交付者，並非毒品海洛因。惟被告二人嗣為補給
    證人丙○○毒品，由乙○○攜帶海洛因前往，因被告上開交
    易過程為警執行現譯監聽掌握中，故在未交付前，警至現場
    當場逮獲被告乙○○與證人丙○○，並扣得乙○○身上之海
    洛因3包，自屬販賣海洛因未遂。
五、被告乙○○雖於原審辯稱：海洛因裝在伊妹妹周君黛交付之
    手機吊飾袋內，伊不知情云云。然查：
  (一)被告乙○○為警於96年4月2日18時30分許，在臺北縣中和市
    ○○路175號「鬍鬚張滷肉飯」查獲時確時在其身上扣得第
    一級毒品海洛因3小包（淨重7.21公克）；有搜索扣押筆錄
    在卷可憑；核與證人丙○○證稱被告二人是要補足海洛因給
    伊等情一致。
  (二)再扣案之第一級毒品海洛因三包數量並非微小，與手機袋相
    較，尚屬突出，放在該手機袋中，自亦顯而易見，有該毒品
    及手機袋照片在卷可查（見偵查卷第63頁）；被告乙○○當
    無不能發現之理。而持有第一級毒品海洛因，亦係違法之犯
    行；被告乙○○若非係欲依其與證人丙○○之約定，至台北
    縣中和市○○路175號「鬍鬚張滷肉飯」，要將第一級毒品
    海洛因交付證人丙○○，豈有在與證人丙○○相約短暫見面
    時，亦攜帶該海洛因之理。
  (三)被告乙○○於本審已坦承扣案之海洛因3包係其所有，但辯
    稱扣案之海洛因係供己施用云云。則被告乙○○在本院上訴
    審及更一審理時均聲請傳喚證人歐俊良，證明扣案海洛因非
    被告所有，已無必要。又被告乙○○於本審辯稱：扣案之毒
    品數量那麼多，不是一千五百元的量，是我自己要吃的云云
    。惟依照片所示，扣案之毒品共4包，含塊狀海洛因1包，粉
    狀海洛因2包、安非他命1包。其中粉狀海洛因2包，1包以夾
    鏈袋裝滿，另一包則不足夾鏈袋2分之1(偵卷第64頁下幀)。
    顯見被告乙○○已就其販入之海洛因分別數量加以包裝，自
    非欲將3包海洛因全部交付證人丙○○，其中1包不足夾鏈袋
    2分之1，與被告須補足丙○○之數量頗相當，最可能係被告
    欲交付丙○○者，被告乙○○此部分所辯，亦無足採。
六、被告甲○○雖辯稱，本件伊僅向證人丙○○購買虛擬金幣，
    乙○○交付何種物品與丙○○與伊無涉，且依台北縣政府警
    察局之回函，丙○○移轉予被告者僅24萬元之虛擬金幣，與
    證人所證不符，監聽記錄不能證明伊有販賣海洛因予丙○○
    云云。惟查，依上開監聽記錄之譯文及說明（詳理由三），
    已足證明，丙○○所撥打者係甲○○使用之行動電話，由被
    告甲○○決定要賣多少毒品予丙○○，再由乙○○前往交付
    ，丙○○質疑數量不足時，被告甲○○同意補足，自難卸責
    。又被告甲○○辯稱：伊係請乙○○交付現金，不知乙○○
    交付毒品云云。惟證人丙○○始終證稱乙○○係交付毒品海
    洛因，沒有給現金，且監聽記錄內就海洛因之數量以「一張
    」、「二張」稱之，顯係指毒品海洛因而言，此觀之監聽譯
    文之開頭，丙○○問：可不可以啊？弟弟、妹妹啦！等語，
    丙○○亦證稱：弟弟指安非他命，妹妹指海洛因，可為佐證
    。被告強辯以「一張」、「二張」為現金1000元、2000元，
    自無可採。次依上開16時4分22秒之監聽記錄可知，被告甲○○與證人丙○○係約定以30萬元之虛擬金幣作價1500元，
    交予丙○○價值1500元之海洛因，被告甲○○亦發現丙○○
    可移轉之虛擬金幣不到30萬元，縱將丙○○帳戶之虛擬勳章
    全部變賣亦不到30萬元，但被告甲○○仍同意給予丙○○價
    值1500元之海洛因，有該監聽譯文在卷可稽。而依和信超媒
    體股份有限公司戲谷分公司之相關資料顯示：遊戲帳號「
    ABCDEF251003」（稱：遊人，為證人丙○○所有）於96
    年4月2日15時42分登入該線上遊戲（登入IP：59.120.213.
    159），登入後並於同日時51分開始連續販賣勳章10次，共
    計獲得1萬元之虛擬金幣，該帳號隨即匯出6筆共計24 萬元
    之虛擬金幣至帳號「amy0530a」之帳號（即被告甲○○所有
    ）內等情，有台北縣警察局96年11月13日北縣警刑大字第
    0960142809號函附卷可稽（見本院上訴卷第65頁）。是被告
    甲○○雖與證人丙○○約定以30萬元之虛擬金幣作價1500元
    ，並欲交予丙○○價值1500元之海洛因，惟被告甲○○實際
    上取得之虛擬金幣僅24萬元，似有不足，惟證人丙○○質疑
    僅給1張的量，被告甲○○亦同意補足，自無解於被告甲○○有共同販賣海洛因之事實。又本件雖係由被告乙○○交付
    粉末，並於乙○○身上查獲毒品3包，被告乙○○亦供稱：
    係其所購得，似與被告甲○○無涉。惟被告乙○○於警詢即
    供稱：我與甲○○正開始交往，偶爾會去甲○○的住處居住
    ，所以我的衣物才會出現在甲○○住處等語，顯見二人有男
    女朋友關係。且被告甲○○向證人丙○○購買金幣，卻由被
    告乙○○交付毒品，於證人丙○○爭執數量不足後，被告甲○○又同意補足，其與被告乙○○就販賣毒品海洛因之犯意
    聯絡甚明。又被告乙○○為警查獲之海洛因3包，重7公克餘
    ，數量固不少，惟被告乙○○辯稱：買來係為供己施用，伊
    一、二個禮拜施用海洛因一次，不算上癮，查獲時已一個禮
    拜沒用，所以驗不到嗎啡陽性反應等語 (本審卷第86頁反面
    ) ，雖被告2人尿液檢驗結果，均呈甲基安非他命陽性反應
    ，尚不能遽認乙○○並無施用海洛因，自無積極證據足認其
    販入海洛因之初，即意圖販賣圖利。本於罪疑唯輕法則，應
    認被告是應證人丙○○之請，始起意販賣圖利。
七、按防止毒品泛濫為我國政府近年來之重要政策，除制訂重典
    以為處罰外，各級檢警機關亦嚴加查緝不遺餘力，故毒品價
    格亦節節攀昇。被告與證人丙○○並非親朋故舊，果非有營
    利意圖，當無干冒重典任意交付毒品海洛因予證人丙○○之
    理；參以，扣案海洛因純度僅19．75%，顯經填加葡萄糖等
    物加以稀釋，其有圖利之意甚明。綜上所述，證人丙○○指
    述向被告二人購買海洛因一節，應堪採信，被告所辯各節均
    無足採，其等犯行事證明確，均堪認定。
八、核被告乙○○、甲○○所為，均係犯毒品危害防制條例第4
    條第6項、第1項之販賣第1級毒品未遂罪名。渠持有前開毒
    品之低度行為應為其販賣毒品之高度行為所吸收，不另論罪
    。又被告2人上開販賣毒品予丙○○之行為，第1次交付糖粉
    ，第2次欲交付毒品海洛因補足，應係基於單一接續犯意為
    之，僅能論以一販賣未遂罪。公訴意旨認係犯毒品危害防制
    條例第4條第1項之販賣第一級毒品既遂罪，尚有未洽，惟既
    遂、未遂僅係行為之階段不同，毋庸變更起訴法條。被告二
    人就上開犯行，有犯意聯絡與行為分擔，應論以共同正犯。
    被告甲○○有事實欄所載之犯罪科刑執行情形，有本院被告
    前案紀錄表一件在卷可參。其於受有期徒刑執行完畢後5年
    內故意再犯本件有期徒刑以上之罪，為累犯，應依刑法第47
    條第1項規定加重其刑（惟法定刑死刑及無期徒刑部分依法
    不得加重）。被告二人販賣毒品海洛因係屬未遂，應按既遂
    之刑減輕之。又被告二人販賣海洛因之數量並不多，所得財
    物亦屬有限，而毒品危害防制條例第4條第1項之販賣第一級
    毒品罪之法定刑為死刑或無期徒刑，自有法重情輕、堪予憫
    恕之情，均依刑法第59條規定酌量減輕其刑，以求量刑之妥
    適平衡，被告甲○○部分並先加後減。又被告二人第一次交
    付粉末部分不成立犯罪，然與第二次欲販賣毒品未遂部分，
    係接續犯之實質上一罪關係，該部分毋庸另為無罪之諭知，
    附此敘明。
九、原審就被告乙○○、甲○○二人予以論罪科刑，固非無見。
    惟(一)、被告2人第一次交付之粉末不能證明係海洛因，本件
    應能論販賣未遂，原審認係販賣既遂，自有未洽；(二)、被告
    2人共同販賣毒品，其犯罪所得係相當於1500元之虛擬金幣
    ，並非現實之財物，僅屬不正利益，無從沒收或追繳，原審
    宣告將之沒收、追繳，自有未當（見最高法院發回意旨中段
    ）。被告2人上訴意旨仍執陳詞否認犯罪，雖無理由；然原
    判決既有上開可議之處，自應由本院將原判決撤銷改判。爰
    審酌被告乙○○、甲○○二人為謀一己之私利，販賣毒品予
    他人，嚴重損及國民健康，販賣毒品犯行嚴重損及國民健康
    ，販賣第一級毒品之次數、金額，兼衡其等素行狀況、智識
    程度、犯罪之動機、目的、手段、分工程度，及被告乙○○
    、甲○○二人犯後非但未能坦承犯行，尚飾詞辯解等一切情
    狀，各量處如主文第二項所示之刑。
十、扣案海洛因3包（塊狀1包、粉狀2包，合計淨重7.21公克）
    ，為查獲之第一級毒品，應依毒品危害防制條例第18條第1
    項前段之規定沒收銷燬之。放置上項毒品之外包裝（空包裝
    總重0.75公克），係用於包裹毒品，防其裸露、潮濕，便於
    攜帶販賣，亦係供販賣毒品所用之物，應依毒品危害防制條
    例第19條第1項之規定宣告沒收之。扣案被告甲○○所使用
    之行動電話1支（含0000000000號SIM卡1枚），雖登記名義
    人為GROCEROVE WCNGCHAI（護照號碼00000000GR），惟被告
    甲○○於本院審理時已供稱上開號碼業經其買受，但未過戶
    等語，顯見上開行動電話連同SIM卡，均屬被告甲○○所有
    。按依各家行動業者之門號使用契約之約定，SIM卡於契約
    終止，均無須交回，此業經本院向各家行動電話業者函查在
    案。故上開行動電話含SIM卡，應屬被告甲○○所有，共同
    供犯罪所用之物，應依同條例第19條第1項規定宣告沒收。
    再按「犯第4條至第9條、第12條、第13條或第14條第1項、
    第2項之罪者，其供犯罪所用或因犯罪所得之財物，均沒收
    之，如全部或一部不能沒收時，追徵其價額或以其財產抵償
    之。」，毒品危害防制條例第19條固有明文，惟但上開所得
    財物應沒收之規定，係指因犯罪（製造、販賣或運輸毒品）
    所得之財物，並不及於因犯罪所得之利益。丙○○係以「虛
    擬金幣30萬元」折抵為1500元向被告購買毒品，被告所得者
    為「虛擬金幣三十萬元」之不正利益，自無從依毒品危害防
    制條例第19條第1項之規定宣告沒收。而其餘扣案8萬元現金
    並無證據足資證明與本件犯罪有關，本院因認毋庸併予宣告
    沒收，附此敘明。
據上論斷，應依刑事訴訟法第369條第1項前段、第364條、第299
條第1項前段，毒品危害防制條例第4條第6項、第1項、第18條第
1項前段、第19條第1項，刑法第11條前段、第28條、第47條第1
項、第25條第2項、第59條，判決如主文。
本案經檢察官曾俊哲到庭執行職務。
中    華    民    國    98    年    1    月    22   日
                  刑事第十七庭  審判長法  官  趙功恆
                                      法  官  高明哲
                                      法  官  陳世宗
以上正本證明與原本無異。
如不服本判決，應於收受送達後10日內向本院提出上訴書狀，其
未敘述上訴之理由者並得於提起上訴後10日內向本院補提理由書
（均須按他造當事人之人數附繕本）「切勿逕送上級法院」。
                                      書記官  魏汝萍
中    華    民    國    98    年    1     月    22    日
附錄：本案論罪科刑法條全文
毒品危害防制條例第4條
製造、運輸、販賣第一級毒品者，處死刑或無期徒刑；處無期徒
刑者，得併科新臺幣1千萬元以下罰金。
製造、運輸、販賣第二級毒品者，處無期徒刑或7年以上有期徒
刑，得併科新臺幣7百萬元以下罰金。
製造、運輸、販賣第三級毒品者，處5年以上有期徒刑，得併科
新臺幣5百萬元以下罰金。
製造、運輸、販賣第四級毒品者，處3年以上10年以下有期徒刑
，得併科新臺幣3百萬元以下罰金。
製造、運輸、販賣專供製造或施用毒品之器具者，處1年以上7年
以下有期徒刑，得併科新臺幣1百萬元以下罰金。
前五項之未遂犯罰之。


司法院資訊處製作；財團法人民間司法改革基金會備份。
